臺灣南投地方法院刑事判決
110年度交訴字第28號
公  訴  人  臺灣南投地方檢察署檢察官
被      告  林豐國


上列被告因肇事逃逸案件，經檢察官提起公訴（110年度調偵字
第41號），因被告於本院準備程序中就被訴事實為有罪之陳述，
經本院合議庭裁定由受命法官獨任進行簡式審判程序，本院判決
如下：
    主      文
林豐國駕駛動力交通工具肇事，致人受傷而逃逸，處有期徒刑陸
月，如易科罰金，以新臺幣壹仟元折算壹日。緩刑貳年。 
    事實及理由
一、本案犯罪事實及證據，除證據部分應補充「南投縣草屯鎮低
    收入戶證明書」、「調解成立筆錄」、「撤回傷害告訴狀」
    、「被告林豐國於本院準備程序及審理中之自白」外，餘均
    引用檢察官起訴書之記載（如附件）。
二、論罪科刑：
  ㈠按行為後法律有變更者，適用行為時之法律；但行為後之法
    律有利於行為人者，適用最有利於行為人之法律，刑法第2
    條第1項定有明文。經查，被告行為後，刑法第185條之4業
    於110年5月28日修正公布，修正前刑法第185條之4原規定：
    「駕駛動力交通工具肇事，致人死傷而逃逸者，處1年以上7
    年以下有期徒刑。」修正後則規定：「駕駛動力交通工具發
    生交通事故，致人傷害而逃逸者，處6月以上5年以下有期徒
    刑；致人於死或重傷而逃逸者，處1年以上7年以下有期徒刑
    。犯前項之罪，駕駛人於發生交通事故致人死傷係無過失者
    ，減輕或免除其刑。」依修正前之規定，不分行為人之犯罪
    情節輕重，其法定刑一律為「1年以上7年以下有期徒刑」；
    修正後則按犯罪情節輕重，如行為人致人受輕傷而逃逸者，
    僅「處6月以上5年以下有期徒刑」，若致人於死或重傷而逃
    逸者，始「處1年以上7年以下有期徒刑」；且行為人於發生
    交通事故致人死傷係無過失者，則可減輕或免除其刑，經為
    新舊法之比較後，顯見修正後之規定較有利於被告，依刑法
    第2條第1項但書規定，自應適用修正後之刑法第185條之4規
    定論處。
  ㈡按刑法第185條之4肇事逃逸罪，屬抽象危險犯，據立法說明
    ，其目的在於「維護交通安全，加強救護，減少被害人之死
    傷，促使駕駛人於肇事後，能對被害人即時救護」，課以肇
    事者在場及救護的義務。可見所保護之法益，除維護參與交
    通的眾人往來安全，避免事端擴大，和立即對於車禍受傷人
    員，採取救護、求援行動，以降低受傷程度外，尚含有釐清
    肇事責任的歸屬，及確保被害人的民事求償權功能，兼顧社
    會與個人之重疊性權益保障。是以肇事逃逸罪之重點，在於
    「逃逸」的禁止，若未等待警方人員到場處理，或無獲得他
    方人員同意，或不留下日後可以聯繫的資料，即逕自離開現
    場（含離去後折返，卻沒表明肇事身分），均屬逃逸行為」
    （最高法院105年度台上字第783號判決意旨參照)。考諸上
    開最高法院判決要旨及本條之立法目的，在於保障被害人之
    生命、身體法益，以確保駕駛人肇事後能對被害人即時救護
    。經查，被告於肇事後，未留待現場報警或呼叫救護車處理
    ，亦未告知被害人關於其身分資料，復未徵得被害人同意其
    離去，便逕自駕車離開肇事現場，其肇事逃逸之犯行，並無
    疑義。是核被告所為，係犯修正後刑法第185條之4第1項前
    段之肇事致人傷害逃逸罪。又本件被告駕駛自用小客車，疏
    未注意車前狀況並隨時採取必要安全措施，亦未禮讓幹道車
    輛先行，與被害人發生碰撞，而致被害人受有上開傷勢，此
    有診斷書、道路交通事故現場圖、道路交通事故調查報告表
    （一）、（二）、現場照片、監視器影像翻拍照片、舉發違
    反道路交通管理事件通知單等在卷足憑（見警卷第9頁至第2
    1頁、第26頁），被告具過失甚明，自無修正後刑法第185條
    之4第2項減免其刑規定之適用，附此敘明。
  ㈢爰以行為人責任為基礎，審酌被告並無任何前科，有臺灣高
    等法院被告前案紀錄表在卷可稽，堪認被告素行良好。被告
    駕駛自用小客車撞及被害人，致被害人受有前開傷害後，未
    顧及其身體健康而逃逸，實值非難，惟被告犯後終能坦承犯
    行，並與被害人達成調解，並業已賠償被害人新臺幣（下同
    ）2萬元（見調偵卷第2頁至4頁；本院卷第49頁），犯後態
    度尚稱良好。並考量被告前經核定為低收入戶，此有低收入
    戶證明書可佐（見警卷第32頁），及其於本院審理中自陳國
    中畢業之智識程度、家庭經濟狀況是低收補助、現在沒有工
    作、家中有太太及兩個小孩，均無工作，一個在庇護工廠，
    每月需付兩千元，小的跌斷腳已經半個月，到現在還沒有好
    等生活情況（見本院卷第58頁），暨被告犯罪之目的、手段
    及所造成危害等一切情狀，量處如主文所示之刑及諭知易科
    罰金之折算標準。
  ㈣被告未曾因故意犯罪受有期徒刑以上刑之宣告，有臺灣高等
    法院被告前案紀錄表在卷可憑，其因一時失慮，致罹刑章，
    犯後已知坦承犯行，並與被害人達成調解，賠償其所受損害
    ，本院衡酌上情，認被告經此偵審程序及科刑宣告後，當能
    知所警惕而無再犯之虞，因認對被告所宣告之刑，以暫不執
    行為適當，爰依刑法第74條第1項第1款規定，併予宣告緩刑
    2年，以啟自新。
據上論斷，刑事訴訟法第273條之1第1項、第299條第1項前段、
第310條之2、第454條第2項，刑法第2條第1項後段、刑法第185
條之4第1項前段、第41條第1項前段、第74條第1項第1款，判決
如主文。
本案經檢察官黃慧倫提起公訴，檢察官黃淑美到庭執行職務。
中　　華　　民　　國　　110 　年　　10 　　月　　4　　日
　　　　　　　　　刑事第三庭    法　官　李怡貞
以上正本與原本無異。
如不服本判決應於收受送達後20日內向本院提出上訴書狀，並應
敘述具體理由；其未敘述上訴理由者，應於上訴期間屆滿後20日
內向本院補提理由書（均須按他造當事人之人數附繕本）「切勿
逕送上級法院」。
告訴人或被害人如對於本判決不服者，應具備理由請求檢察官上
訴，其上訴期間之計算係以檢察官收受判決正本之日期為準。
                                書記官  林鈺珣
中　　華　　民　　國　　110 　年　　10　　月　　4 　　日
附錄論罪科刑法條全文：
中華民國刑法第185條之4
駕駛動力交通工具發生交通事故，致人傷害而逃逸者，處6月以
上5年以下有期徒刑；致人於死或重傷而逃逸者，處1年以上7年
以下有期徒刑。
犯前項之罪，駕駛人於發生交通事故致人死傷係無過失者，減輕
或免除其刑。